【裁判字號】    97,訴,2882
【裁判日期】    971031
【裁判案由】    返還價金
【裁判全文】
臺灣臺北地方法院民事判決              97年度訴字第2882號
原      告  丙○○
訴訟代理人  丁○
被      告  中太汽車股份有限公司
法定代理人  甲○○
訴訟代理人  乙○○
上列當事人間請求返還價金事件，本院於民國九十七年十月六日
辯論終結，判決如下：
    主    文
原告之訴及駁回。
訴訟費用由原告負擔。
    事實及理由
一、原告部分
（一）聲明：被告應給付原告新臺幣（下同）九十六萬元。
（二）原告起訴主張兩造於民國九十三年二月二十七日訂立買賣
      契約，由原告向被告購買福特廠牌、ＥＳＣＡＰＥ３‧０
      型式自用小客車一輛，掛領六三七六－ＤＱ號車牌，於同
      年三月五日交車。同年五月二十七日，原告發現車內進水
      ，遂送回被告檢修，經檢查結果為天窗故障無法關閉導致
      進水，經被告更換車內頂蓬及地毯，原告遂取回車輛繼續
      行駛使用，詎九十四年十二月二十八日該車右前座再次發
      現積水，再次進廠檢修，九十五年五月三十日、八月十七
      日、九十六年四月十六日、十七日、八月二十八日陸續又
      因車內右前座地毯浸濕狀況進廠檢修，始終未能修復，原
      告乃於九十七年三月十日委請律師依民法第三百六十五條
      規定，發函解除兩造間買賣契約，請求被告返還車款九十
      六萬元，被告迄未返還，爰請求被告如數給付。
（三）對被告答辯之陳述：
    １本件車輛經鑑定結果為原車天窗排水系統為二段式排水，
      第二段排水孔易造成異物阻擋導致回流車內，建議改良為
      一段式排水，並交由被告改良修復，但九十七年九月八日
      後遭逢辛樂克颱風侵襲，右前座再度浸濕，可見該車確有
      重大瑕疵。
    ２原告車輛業已更換停放位置，仍有進水情形。
（四）證據：提出（原證一）新車交車確認表、（原證二）車輛
      維修紀錄表、（原證四）97.03.10原告律師函暨掛號郵件
      收件回執，並聲請將車輛交由臺北市汽車保養商業同業公
      會鑑定有無漏水瑕疵。
二、被告部分
（一）聲明：原告之訴駁回。
（二）被告則以：
    １本件兩造確於九十三年二月二十七日訂立買賣契約，被告
      於九十三年三月五日交付原告福特廠牌、ＥＳＣＡＰＥ３
      ‧０型式、車牌號碼六三七六－ＤＱ號自用小客車一輛，
      該車亦確於同年五月二十七日、九十四年十二月二十八日
      、九十五年五月三十日、八月十七日、九十六年四月十六
      日、十七日因車輛進水、地毯浸濕進廠維修，但九十六年
      八月二十八日以後車輛即無進水情形，否認車輛有瑕疵。
    ２本件車輛使用里程數已逾四萬公里，早已非新車，停放位
      置有諸多落葉，被告前每次維修均在排水孔內、車側飾板
      內取出落葉，原告所述情事非屬車輛瑕疵，係其他情事造
      成進水，自不得據以解除契約等語，資為抗辯。
（三）證據：提出相片。
三、原告主張之事實，業據提出新車交車確認表、車輛維修紀錄
    表、97.03.10原告律師函暨掛號郵件收件回執，並引用臺北
    市汽車保養商業同業公會鑑定回函為證，上開證據之真正，
    並經被告當庭辨識後自承不諱，應堪信為真，但原告之請求
    均為被告否認。
    被告所辯亦據提出相片為憑，該等相片之真正，亦為原告所
    不爭執，亦堪信為真。
四、茲分述如下：
（一）兩造不爭執之事實：
    １兩造於九十三年二月二十七日訂立買賣契約，由原告向被
      告購買福特廠牌、ＥＳＣＡＰＥ３‧０型式自用小客車一
      輛，掛領六三七六－ＤＱ號車牌，於同年三月五日交車。
    ２九十三年五月二十七日，原告發現車內進水，遂送回被告
      檢修，經檢查結果為天窗故障無法關閉導致進水，經被告
      更換車內頂蓬及地毯，原告遂取回車輛繼續行駛使用。
    ３九十四年十二月二十八日、九十五年五月三十日、八月十
      七日、九十六年四月十六日、十七日、八月二十八日本件
      買賣標的物車牌號碼六三七六－ＤＱ號車輛又因車內右前
      座地毯浸濕狀況進廠檢修。
    ４原告於九十七年三月十日以本件車牌號碼六三七六－ＤＱ
      號車輛有漏水瑕疵為由，委請律師代為依民法第三百六十
      五條規定發函對被告為解除契約之意思表示，該函文於翌
      日送達被告。
    ５車牌號碼六三七六－ＤＱ號自用小客車於九十七年九月三
      日經鑑定結果，車內有漏水情形，原因為天窗排水系統第
      二段排水孔遭異物（樹葉）阻擋排水，致排水回流車內，
      該漏水情形無關行車安全，修復費用約二千元。
    ６九十七年間車牌號碼六三七六－ＤＱ號自用小客車行車累
      積里程數已逾四萬公里。
    ７本件車牌號碼六三七六－ＤＱ號車輛原停放位置為露天停
      車場樹下，現已更換至同一露天停車場非樹下位置。
（二）按稱買賣者，謂當事人約定一方移轉財產權於他方，他方
      支付價金之契約；當事人就標的物及其價金互相同意時，
      買賣契約即為成立；物之出賣人對於買受人，應擔保其物
      依第三百七十三條之規定危險移轉於買受人時無滅失或減
      少其價值之瑕疵，亦無滅失或減少其通常效用或契約預定
      效用之瑕疵，但減少之程度，無關重要者，不得視為瑕疵
      ；出賣人並應擔保其物於危險移轉時，具有其所保證之品
      質；買賣因物有瑕疵，而出賣人依前五條之規定，應負擔
      保之責者，買受人得解除其契約或請求減少其價金，但依
      情形，解除契約顯失公平者，買受人僅得請求減少價金，
      民法第三百四十五條、第三百五十四條、第三百五十九條
      定有明文。惟民法第三百五十四條所謂「瑕疵」，非唯須
      對於買賣標的之價值、通常效用或契約預定效用之減損有
      相當重要性，且須於危險移轉（動產交付）時即已存在，
      此觀法條文義即明。
    １本件買賣標的物車牌號碼六三七六－ＤＱ號自用小客車，
      被告於九十三年三月五日交車，同年五月二十七日固曾因
      天窗故障無法關閉導致進水，然該次進水係因天窗故障無
      法關閉所致，此經原告陳明在卷，並為被告所不爭執，前
      已提及，參諸原告於此次天窗修復後復繼續使用逾一年六
      月，迄至九十四年十二月底始再次察覺車輛有右前座地毯
      浸濕情形，足見故障之天窗修復後該車輛即無進水情事，
      則本件車輛交車時天窗原運作正常，經原告使用二月餘，
      天窗發生故障、無法關閉導致進水，該次進水情形並非本
      件車輛於交車時即存在之瑕疵，殆無疑義。
    ２本件車輛雖於九十四年十二月二十八日、九十五年五月三
      十日、八月十七日、九十六年四月十六日、十七日、八月
      二十八日再次發生進水導致右前座地毯浸濕情形，但均無
      證據足認該車上述進水情形係交車時即存在之瑕疵，蓋該
      車自九十三年五月底該車天窗故障修復後，長達一年六月
      期間均未發現有進水情事，前業敘及，且每次進廠維修之
      後，即有三至八個月無進水情事發生，參諸本件車輛九十
      七年九月三日經臺北市汽車商業同業公會派員鑑定結果，
      該車係因天窗排水系統第二段排水孔遭異物（樹葉）阻擋
      排水，致排水回流車內，有臺北市汽車商業同業公會北市
      （九七）汽車保養公會仁字第（０七一）號覆函可考，易
      言之，該車現進水情狀導因於原告之使用方式、疏於清潔
      養護及周遭環境，自難認本件車輛於交車時即有漏水之瑕
      疵。
（三）況買賣因物有瑕疵，而出賣人依前五條之規定，應負擔保
      之責者，買受人得解除其契約或請求減少其價金，但依情
      形，解除契約顯失公平者，買受人僅得請求減少價金；買
      受人因物有瑕疵，而得解除契約或請求減少價金者，其解
      除權或請求權，於買受人依第三百五十六條規定為通知後
      六個月間不行使或自物之交付時起經過五年而消滅，民法
      第三百五十九條、第三百六十五條第一項規定甚明。
    １本件車輛九十四年十二月二十八日以後之漏水情形難認為
      係交車時已經存在，此經本院審認如前，且該等漏水造成
      右前座地毯遭浸濕，對車輛載運人員行李、道路行駛功能
      、安全性俱無影響，每次修復費用僅區區二千元，此經臺
      北市汽車商業同業公會北市（九七）汽車保養公會仁字第
      （０七一）號覆函陳述明確，故縱認本件車輛確有漏水瑕
      疵，該等瑕疵既尚屬輕微，據以解除車輛買賣契約已顯失
      公平。
    ２又原告自承於九十六年八月二十八日進廠向被告主張該車
      有進水情形，被告否認漏水，僅協助烘乾地毯，則原告遲
      至九十七年三月十日方委請律師發函為解除契約之意思表
      示，顯已逾六個月之除斥期間，其解除契約，於法自有未
      合。
五、綜上所述，本件原告未能證明買賣標的物車輛於九十三年三
    月五日交付時即已存在漏水之瑕疵，且本件車輛現進水情節
    輕微，據以解除契約顯失公平，原告行使解除權並已逾六個
    月之除斥期間，其解除兩造間買賣契約、請求被告返還價金
    ，洵屬無據，不應准許。
六、本件事證已臻明確，兩造其餘攻擊防禦方法及所提證據，於
    判決結果不生影響，爰不一一論列，併此敘明。
據上論結，本件原告之訴無理由，依民事訴訟法第七十八條，判
決如主文。
中    華    民    國    97    年    10    月    31    日
                    民事第一庭  法  官  洪文慧
上列正本核與原本無異。
如不服本判決，得於判決送達之翌日起二十日內，以書狀敘述理
由，向本庭提起上訴。
中    華    民    國    97    年    10    月    31    日
                                書記官  林芝儀


司法院資訊處製作；財團法人民間司法改革基金會備份。
